臺灣臺南地方法院臺南簡易庭民事判決
111年度南簡字第131號
原      告  楊雅晴  
被      告  金鴻基  

            盧俊憲  

            顏子傑  
上列當事人間請求侵權行為損害賠償事件，經本院於民國111年6
月23日言詞辯論終結，判決如下：
    主      文
原告之訴駁回。
訴訟費用由原告負擔。
    事實及理由
壹、程序方面：
一、訴狀送達後，原告不得將原訴變更或追加他訴，但請求之基
    礎事實同一者，不在此限，民事訴訟法第255條第1項第2款
    定有明文，依同法第436條第2項規定，亦為簡易訴訟程序所
    適用。本件原告原僅列金鴻基為被告，並依據民法第184條
    第1項前段、第195條第1項，聲明請求被告金鴻基應給付原
    告新臺幣（下同）150,000元。嗣於民國111年4月14日言詞
    辯論程序中，追加警員盧俊憲、顏子傑為被告，及變更聲明
    為被告金鴻基、盧俊憲、顏子傑應各給付原告150,000元（
    本院卷第48頁），復於111年6月23日就被告盧俊憲、顏子傑
    之部分追加民法第186條第1項前段為請求權基礎（本院卷第
    89至90頁），經核其所為上開訴之追加，與原訴請求之基礎
    事實同一，揆諸前開規定，自應准許。
二、被告金鴻基未於最後言詞辯論期日到場，核無民事訴訟法第
    386條各款所列情形，爰依原告聲請，由其一造辯論而為判
    決。
貳、實體方面：
一、原告起訴主張：
　  於109年4月20日18時30分許，不知為被告金鴻基或警員盧俊
    憲或顏子傑自行開門，侵入原告位於臺南市○○路○段000 巷0
    0弄0號之住處（下稱原告住處），被告盧俊憲、顏子傑進門
    時未拿拘票或搜索票，原告當時正在如廁，未知是何名被告
    擅自主張打開廁所門攻堅，當時被告盧俊憲、顏子傑配戴有
    密錄器，錄到原告之裸下半身私密處。原告原即患有精神疾
    病，不堪私密處被看見及全程錄影，為此事仍耿耿於懷，被
    告故意侵害原告隱私權，應賠償原告精神慰撫金。為此，依
    民法第184條第1項前段、第195條第1項規定，就被告盧俊憲
    、顏子傑之部分另依第186條第1項前段規定，請求被告各給
    付原告精神慰撫金150,000元等語。並聲明：被告應各給付
    原告150,000元。
二、被告答辯：
　㈠被告金鴻基抗辯：原告所述與我皆無關係，當日是因原告肚
    子餓，叫我買便當給她吃，警察來之前，我本就在原告住處
    客廳，原告是被通緝，事發前一天警察就曾過來；當天原告
    稱要去廁所，告訴我要去把鐵門拉下來，提防警察跑進來；
    後來警察把鐵門拉起，最少有6、7個警察進來，警察一進來
    就在找原告，因原告是通緝犯，後來警察就自己找去廁所，
    警察發現廁所鎖住電燈打開，敲門也不理，警察就拿硬幣開
    門，發現原告在內，我當時在客廳被警察攔住，有一個警察
    有問我「是誰在裡面、這間是在做什麼的？」我說我不知道
    等語。並聲明：請求駁回原告之訴。
　㈡被告顏子傑抗辯：
    ⒈原告是毒品案件應入監執行之通緝犯，很可能有逃亡之虞
      ，本件是依刑事訴訟法第131條第1項第1款規定，經側訪
      鄰居得知原告在住處，並有事實足認原告在內，故進入原
      告住處合法逮捕原告，並無故意不法，亦無過失。原告先
      前向臺灣臺南地方檢察署（下稱臺南地檢署）提告警員侵
      入住宅，亦經查無犯罪事證簽結。
　　⒉被告盧俊憲當時詢問被告金鴻基，原告是否在廁所內，被
      告金鴻基有點頭，為了顧及原告隱私，在被告盧俊憲進入
      廁所前，我將被告金鴻基請到客廳，我在客廳對被告金鴻
      基實施基本之盤查及人別訊問，進入廁所之過程我與被告
      金鴻基並沒有看到。警員執行公務一定要打開密錄器，我
      的密錄器並未拍攝到原告在廁所之情形，且我們的密錄器
      只供公務使用，案件結束之後就不會留存，也不會做非公
      務使用。執行逮捕過程中，我們並未逾越應注意之法條及
      原則，盡量使用最低侵害之方式去執行，原告依民法侵權
      行為之規定請求損害賠償，於法不合且顯無理由等語。
    ⒊並聲明：請求駁回原告之訴。
　㈢被告盧俊憲抗辯：
    答辯理由如被告顏子傑所述，另補充：當日在原告住處門口
    ，門是半開，我從鐵門瞻孔有看到原告及被告金鴻基在屋內
    ，我就打開鐵門，當時屋內只剩下被告金鴻基，因為廁所就
    在旁邊，被告金鴻基站在廁所門口，廁所的門鎖住，我就問
    被告金鴻基原告是否在裡面，被告金鴻基只是點頭。我就站
    在廁所門口大聲告知原告，如再不開門我就要開門了，我等
    了快3分鐘，原告都沒有回應，我擔心原告藏匿毒品，所以
    我就開門逮捕原告等語。並聲明：請求駁回原告之訴。
三、得心證之理由：
　㈠原告前因違反藥事法案件，經本院107年度訴字第1039號刑事
    判決判處應執行有期徒刑1年，原告上訴後復經臺灣高等法
    院臺南分院以108年度上訴字第568、615號判決駁回上訴確
    定，其後送臺南地檢署執行（執行案號為108年度執字第837
    2號），因臺南地檢署檢察官傳喚原告，原告未到案執行且
    經拘提無著，經臺南地檢署於109年4月16日以南檢文戊緝字
    第792號依法發布通緝，嗣被告盧俊憲、顏子傑於109年4月2
    0日在原告住處緝獲原告，原告於109年4月21日入監執行等
    情，業經本院調取臺南地檢署108年度執字第8372號卷核閱
    無訛，且為兩造所不爭執，是上情堪以認定。
　㈡按因故意或過失，不法侵害他人之權利者，負損害賠償責任
    。不法侵害他人之身體、健康、名譽、自由、信用、隱私、
    貞操、或不法侵害其他人格法益而情節重大者，被害人雖非
    財產上之損害，亦得請求賠償相當之金額。公務員因故意違
    背對於第三人應執行之職務，致第三人受損害者，負賠償責
    任；其因過失者，以被害人不能依他項方法受賠償時為限，
    負其責任；前項情形，如被害人得依法律上之救濟方法，除
    去其損害，而因故意或過失不為之者，公務員不負賠償責任
    ，民法第184條第1項前段、第195條第1項前段、第186條分
    別定有明文。觀諸上開規定，第184條第1項前段係一般侵權
    行為之規定，而第186條則係就公務員侵權行為之特別規定
    ，是以公務員之侵權行為責任，須以民法第186條之規定為
    據，自無同法第184條規定之適用（最高法院93年度台上字
    第628號判決意旨參照）。次按當事人主張有利於己之事實
    者，就其事實有舉證之責任，民事訴訟法第277條前段定有
    明文。又侵權行為之成立，須行為人因故意過失不法侵害他
    人權利，亦即行為人之行為須具備歸責性、違法性，並不法
    行為與損害間有因果關係，始能成立，且主張侵權行為損害
    賠償請求權之人，對於侵權行為之成立要件應負舉證責任（
    最高法院107年度台上字第1958號民事判決意旨參照）。本
    件原告主張雖被告盧俊憲、顏子傑之前述行為，係故意侵害
    原告之隱私權，應依民法第184條第1項前段規定，對原告負
    損害賠償責任等語。然查，被告盧俊憲、顏子傑於前揭時間
    進入原告住處逮捕原告時，均係臺南市政府警察局保安警察
    大隊（下稱保安大隊）警員，故被告盧俊憲、顏子傑均為任
    職於保安大隊之公務員，而有關公務員之侵權行為責任，民
    法第186條已有特別規定，揆諸前揭說明，原告自不得依民
    法第184條第1項規定向被告盧俊憲、顏子傑請求損害賠償。
    又本件原告既主張被告盧俊憲、顏子傑具有公務人員身分，
    然於執行職務時故意違反應執行之職務，侵害其隱私權，另
    被告金鴻基亦有侵害原告隱私權之侵權行為等情，而均為被
    告所否認，並以前詞置辯，揆諸上開說明，原告自應就此等
    有利於己之事實應負舉證責任。
　㈢按因逮捕被告、犯罪嫌疑人或執行拘提、羈押，有事實足認
    被告或犯罪嫌疑人確實在內者，檢察官、檢察事務官、司法
    警察官或司法警察，雖無搜索票，得逕行搜索住宅或其他處
    所，刑事訴訟法第131條第1項第1款定有明文。本件原告因
    違反藥事法案件經判刑確定，送臺南地檢署執行，因檢察官
    傳喚原告，原告未到案執行且經拘提無著，經臺南地檢署於
    109年4月16日依法發布通緝，嗣被告盧俊憲、顏子傑於109
    年4月20日在原告住處緝獲原告等情，已如前述。而被告盧
    俊憲、顏子傑所述其等於109年4月20日前往原告住處查緝遭
    通緝之原告時，經洽詢原告鄰居，原告鄰居指引原告住所位
    置並稱有看到原告在家，被告盧俊憲、顏子傑遂前往原告住
    處，經被告盧俊憲以鐵門瞻孔查看，見原告及被告金鴻基在
    內，被告盧俊憲遂開啟鐵門進入屋內欲逮捕原告，屋內卻僅
    見被告金鴻基站在廁所門口，經被告盧俊憲詢問被告金鴻基
    原告是否在廁所內，被告金鴻基點頭，被告盧俊憲在廁所門
    口告知原告如再不開門其就要開門，因原告未回應且被告盧
    俊憲擔心原告藏匿毒品，故被告盧俊憲開啟廁所門逮捕原告
    等情，核與被告盧俊憲於109年6月20日製作之職務報告內容
    相符（見109年度他字第3025號卷《下稱第3025號卷》第19頁
    ），參以被告金鴻基陳稱：警察一進來就在找原告，因為原
    告是通緝犯等語（本院卷第49頁），及原告於109年7月9日
    在臺南市政府警察局歸仁分局製作詢問筆錄時所稱：我在廁
    所內只聽到有警察大喊我的名字，我想應該也是被告金鴻基
    告知警方我在廁所內等語（第3025號卷第18頁），則被告盧
    俊憲、顏子傑辯稱其等係經原告鄰居告知以及以鐵門瞻孔查
    看方式，得知遭通緝之原告有在其住處內，被告盧俊憲遂開
    啟原告住處鐵門入內要逮捕原告，惟入內後未見原告，經詢
    問被告金鴻基原告是否在廁所內，被告金鴻基點頭，被告盧
    俊憲即在廁所外告知原告如再不開門其就要開門，後因原告
    未回應，被告盧俊憲始開啟廁所門逮捕原告，其等所為符合
    刑事訴訟法第131條第1項第1款得逕行搜索之要件等情，尚
    非無據。是原告於本件事發時雖係在廁所內如廁，然被告前
    已遭臺南地檢署通緝，而被告盧俊憲、顏子傑進入被告住處
    內，以及被告盧俊憲開啟廁所門之目的，係均為逮捕遭通緝
    之原告，避免原告逃脫，尚難認係基於故意侵害原告隱私權
    所為之行為。至原告雖提出當日其在廁所內所拍攝之影片，
    然經本院當庭勘驗該影片之結果，該影片長度僅20秒，內容
    為原告在廁所內對著站在廁所門口之被告盧俊憲拍攝（影片
    內容未拍攝到原告及被告顏子傑），原告表示「我就不怕你
    們看啊」，被告盧俊憲表示「我不要看你」等語，並要求原
    告不要再錄影，原告表示其哪有錄影等語，有本院勘驗筆錄
    在卷可參（本院卷第92至93頁），依上開勘驗內容，僅能認
    定被告盧俊憲有站在廁所門口，向原告表示沒有要看原告、
    並要求原告不要再錄影之行為，無法認定被告盧俊憲係基於
    侵害原告隱私權之故意而開啟廁所門，且自畫面中並未拍攝
    到被告顏子傑乙節，亦可證被告顏子傑辯稱其在被告盧俊憲
    進入廁所前，即將被告金鴻基請到客廳，其並未看到被告盧
    俊憲進入廁所之過程等語，堪認可採，故尚難以原告提出之
    上開影片內容，而認被告盧俊憲、顏子傑有故意侵害原告隱
    私權而侵入原告住處及廁所內之行為。又被告盧俊憲、顏子
    傑於執行勤務時雖配戴有密錄器，然經本院函請保安大隊提
    供當日密錄器影像檔案，經保安大隊回覆以：本大隊執勤員
    警密錄器已逾1年，該影像檔案已覆蓋損壞無法提供等語，
    有保安大隊111年2月21日南市警保大密字第1110092760號函
    附卷可參（本院卷第23頁），故已無法確認當日被告盧俊憲
    、顏子傑之密錄器所錄製之內容為何、以及是否確實有錄到
    原告私密處之影像。況被告盧俊憲、顏子傑等警員配戴密錄
    器之目的，僅係為就執法過程予以錄影存證，避免日後爭議
    ，尚非故意為侵害原告隱私權而配戴並攝影，此由原告於10
    9年8月6日檢察事務官詢問時陳稱：當時我坐在馬桶上，門
    外有人叫我名字，後來我不知門被誰打開，就看到警察胸口
    掛密錄器錄影，我坐在馬桶上就被錄到了，不是門打開警察
    才把密錄器拿出來錄，我認為門還沒打開時，警察就全程錄
    影了等語（109年度他字第3516號卷第20頁背面），亦可得
    證。從而，依原告所提證據資料，尚難認定被告盧俊憲、顏
    子傑所為，係基於故意違背其等應執行之職務及故意侵害原
    告隱私權之侵權行為。原告主張被告盧俊憲、顏子傑故意侵
    害其隱私權，應依民法第186條第1項前段賠償其精神慰撫金
    等語，尚非可採。
　㈣原告雖另主張被告金鴻基有故意侵害其隱私權而侵入原告住
    處之行為等語，然依上開被告盧俊憲、顏子傑所述可知，其
    等於進入原告住處前，即從鐵門瞻孔見到原告及被告金鴻基
    在內，則被告金鴻基辯稱其在被告盧俊憲、顏子傑等警員進
    入原告住處前，本來就與原告在原告住處客廳等語，尚非無
    據。另觀諸前述原告在廁所內所拍攝影片，雖在畫面較遠處
    拍攝有站立之被告金鴻基，然並未見被告金鴻基有進入廁所
    內或靠近廁所門口之情形，參以被告顏子傑稱：其自身並未
    站在廁所門口，其亦沒有讓被告金鴻基站在廁所門口，其是
    在客廳對被告金鴻基實施基本之盤查與人別訊問等語（本院
    卷第91至93頁），足認被告金鴻基亦未有原告所述進入廁所
    侵害原告隱私權之情形。此外原告復未提出其他證據資料證
    明被告金鴻基確有基於侵害原告隱私權之故意，而侵入原告
    住處及廁所內行為，是原告主張被告金鴻基故意侵害其隱私
    權，依民法第184條第1項前段、第195條第1項，請求被告金
    鴻基賠償其精神慰撫金，亦非有據。
四、綜上所述，原告依民法第184條第1項前段規定向被告盧俊憲
    、顏子傑請求損害賠償，核與法律規定不符，並非有據。又
    依原告所舉事證，尚難認定被告盧俊憲、顏子傑有故意違背
    其等應執行之職務、故意侵害原告之隱私權而致原告受有損
    害之情形，亦難認定被告金鴻基有故意侵害原告隱私權之侵
    權行為，是原告依民法第186條第1項規定請求被告盧俊憲、
    顏子傑各給付原告精神慰撫金150,000元，及依民法第184條
    第1項前段、第195條第1項規定，請求被告金鴻基給付原告
    精神慰撫金150,000元，為無理由，應予駁回。又原告主張
    依民法第184條第1項前段規定請求被告盧俊憲、顏子傑賠償
    ，既於法不合，就此部分自無再探究民法第195條第1項相關
    侵權行為損害賠償條文之餘地，併予敘明。
五、本件事證已臻明確，兩造其餘攻擊防禦方法及所提證據，經
    本院斟酌後，認為與本件判決結果不生影響，爰不予逐一論
    列，附此敘明。
六、訴訟費用負擔之依據：民事訴訟法第78條。
中　　華　　民　　國　　111 　年　　7 　　月　　7　　日
                  臺灣臺南地方法院臺南簡易庭
                                  法  官  余玟慧
以上正本係照原本作成　　　　　　　　　　　　　　　　　
如不服本判決，應於判決送達後20日內，向本院提出上訴狀並表
明上訴理由，如於本判決宣示後送達前提起上訴者，應於判決送
達後20日內補提上訴理由書（須附繕本）。
如委任律師提起上訴者，應一併繳納上訴審裁判費。　　
中　　華　　民　　國　　111 　年　　7 　　月　　13　　日
                                  書記官  于子寧